臺灣高等法院民事判決
                                     108年度上字第1238號
上  訴  人  林麗玉  
訴訟代理人  黃偉琳律師
被 上訴 人  吳文良  
訴訟代理人  吳典哲律師
上列當事人間請求返還借款事件，上訴人對於中華民國108 年9
月2 日臺灣臺北地方法院108 年度原訴字第22號第一審判決提起
上訴，本院於108 年12月10日言詞辯論終結，判決如下：
    主  文
上訴駁回。
第二審訴訟費用由上訴人負擔。
    事實及理由
壹、程序方面
    按訟標的對於共同訴訟之各人必須合一確定者，共同訴訟人
    中一人之行為有利益於共同訴訟人者，其效力及於全體；不
    利益者，對於全體不生效力，此觀民事訴訟法第56條第1 項
    第1 款規定即明。所謂必須合一確定，固指在法律上有合一
    確定之固有必要共同或類似必要共同訴訟而言。惟原告對於
    多數被告提起共同訴訟之各訴訟標的須否審理及有無理由，
    在程序法上係以其對於其中一人之另一訴訟標的有無理由為
    先決條件，該先決之訴訟標的即為共同訴訟各人訴訟標的之
    共同基礎，且於多數被告間就不同訴訟標的在實體法上有應
    為一致判斷之共通事項者，為確保裁判解決紛爭之實際效用
    ，倘作為共同基礎之先決訴訟標的為無理由，共同訴訟各人
    之訴訟標的當不宜割裂處理，於此情形，自可與在法律上有
    合一確定之必要同視，以求裁判結果之一致性及達到統一解
    決紛爭之目的；縱訴訟標的對於共同訴訟之各人，法律上未
    規定其中一人所受本案判決之效力可及於他人，亦非不得類
    推適用上開條款規定。原審判命原審被告潘進昌應給付新臺
    幣（下同）151 萬元本息，如對潘進昌財產強制執行無效果
    時，由林麗玉給付。僅林麗玉就其敗訴部分提起上訴，並抗
    辯潘進昌未向被上訴人借款等語。因保證債務具有從屬性，
    係以主債務之存在為前提，是本件先決訴訟標的即被上訴人
    對潘進昌之消費借貸返還請求有無理由，於各被告間應為一
    致判斷，不宜割裂處理，自應類推適用上開規定。惟林麗玉
    所為上開抗辯，經本院認定為無理由（詳後述），而駁回其
    上訴，則其上訴之效力尚不及於潘進昌，毋庸將之列為上訴
    人，合先敘明。
貳、實體方面
一、被上訴人主張：原審被告潘進昌於民國93年8 月間邀同上訴
    人林麗玉為保證人，向伊借款151 萬元（下稱系爭款項），
    兩造並簽立借據（下稱系爭借據）。潘進昌、林麗玉並於同
    年月18日共同簽發如原判決附表一所示本票（下稱系爭本票
    ）為擔保，伊已委由訴外人林婉香將系爭款項匯予潘進昌，
    嗣請求潘進昌返還系爭款項未果等情。爰依系爭借據、保證
    之法律關係，求為命潘進昌如數給付，及自108 年4 月4 日
    起至清償日止，按週年利率百分之五計算之利息，如對潘進
    昌財產強制執行無效果時，由林麗玉給付之判決（原審關此
    部分為被上訴人勝訴之判決，上訴人不服，提起上訴。未繫
    屬本院者，不予贅載）。
二、上訴人林麗玉則以：兩造雖有簽立系爭借據，且伊及潘進昌
    有共同簽發系爭本票交予被上訴人。惟系爭款項並非被上訴
    人基於該借據所交付之借款等語，資為抗辯。其上訴聲明為
    ：（一）原判決關於命林麗玉為給付部分，及該部分假執行
    之宣告均廢棄。（二）上開廢棄部分，被上訴人在第一審之
    訴及假執行聲請均駁回。
三、兩造於93年8 月間簽立系爭借據，潘進昌、林麗玉於同年月
    18日簽發系爭本票交予被上訴人；林婉香為被上訴人配偶，
    於同年月2 日各匯款14萬元、67萬元、同年月3 日匯款60萬
    元、同年月5 日匯款10萬元，合計151 萬元予潘進昌等事實
    ，為兩造所不爭執（見本院卷第84頁），並有戶口名簿可佐
    （見原審卷第267 頁），堪信為真正。
四、被上訴人依系爭借據、保證之法律關係，請求林麗玉給付系
    爭款項乙節，為林麗玉以前開情詞所否認。經查：
（一）參諸被上訴人之配偶林婉香於93年8 月2 日、3 日、5 日
      合計匯款151 萬元予潘進昌（見上三所示）；系爭借據載
      明：茲向吳文良借款等字句，而潘進昌、林麗玉各於借款
      立據人、保證人下方簽名，並約定「此據可隨時兌現，否
      則願負一切法律責任」等內容（見原審卷第11頁）；及證
      人陳年富證稱：伊跟被上訴人、訴外人黃春龍一起借錢給
      潘進昌，總共借467 萬元給潘進昌。伊是75萬元、上訴人
      是151 萬元、另241 萬元是黃春龍，是被上訴人代表與潘
      進昌簽借據，有約定錢要各自還給借款人。被上訴人曾於
      93年、94年間向潘進昌催討過。伊有看過被上訴人太太替
      他匯款的帳單等語（見原審卷第220 至222 頁），綜合以
      考，堪認被上訴人主張系爭借據乃潘進昌向其借款151 萬
      元之消費借貸契約，並以系爭款項作為借款之交付，應屬
      有據。以故，林麗玉辯稱：系爭款項並非被上訴人基於系
      爭借據所交付之借款云云，要無可取。
（二）借用人應於約定期限內，返還與借用物種類、品質、數量
      相同之物。未定返還期限者，借用人得隨時返還，貸與人
      亦得定1 個月以上之相當期限，催告返還；遲延之債務，
      以支付金錢為標的者，債權人得請求依法定利率計算之遲
      延利息；應付利息之債務，其利率未經約定，亦無法律可
      據者，週年利率為百分之五，民法第478 條、第233 條第
      1 項本文、第203 條分別定有明文。又保證債務，除契約
      另有訂定外，包含主債務之利息及其他從屬於主債務之負
      擔；保證人於債權人未就主債務人之財產強制執行而無效
      果前，對於債權人，得拒絕清償，此觀民法第740 條、第
      745條規定自明。依系爭借據所載：此據可隨時兌現等語
      （見原審卷第11頁）以觀，可知潘進昌於93年8 月間向被
      上訴人借款151 萬元，並未約定返還期限。參以陳年富證
      述：被上訴人曾於93年、94年間向潘進昌催討過等語（見
      原審卷第222 頁），則被上訴人主張其交付借款後，曾向
      潘進昌催討還款未果等情，堪可確定。職是，被上訴人依
      系爭借據、保證之法律關係，請求潘進昌給付151 萬元，
      及自起訴狀繕本送達（108 年3 月14日公示送達，經20日
      發生效力，見原審卷第51頁之公示送達公告）翌日，即10
      8 年4 月4 日起至清償日止，按週年利率百分之五計算之
      利息，如對潘進昌財產強制執行無效果時，應由林麗玉給
      付，即無不合。
五、綜上所述，被上訴人依系爭借據、保證之法律關係，請求潘
    進昌給付151 萬元，及自108 年4 月4 日起至清償日止，按
    週年利率百分之五計算之利息，如對潘進昌財產強制執行無
    效果時，由林麗玉給付之，為有理由，應予准許。原審關此
    部分為林麗玉敗訴之判決，於法並無不合。上訴意旨指摘原
    判決不當，求予廢棄改判，為無理由，應駁回上訴。
六、本件事證已臻明確，兩造其餘之攻擊或防禦方法及所用之證
    據，經本院斟酌後，認為均不足以影響本判決之結果，爰不
    逐一論列，附此敘明。
七、據上論結，本件上訴為無理由，依民事訴訟法第449 條第1
    項、第78條，判決如主文。
中　　華　　民　　國　 108　　年　　12　　月　　24　　日
                    民事第十八庭 
                        審判長法  官  吳青蓉
                              法  官  賴彥魁
                              法  官  林政佑
 正本係照原本作成。
如不服本判決，應於收受送達後20日內向本院提出上訴書狀，其
未表明上訴理由者，應於提出上訴後20日內向本院補提理由書狀
（均須按他造當事人之人數附繕本）上訴時應提出委任律師或具
有律師資格之人之委任狀；委任有律師資格者，另應附具律師資
格證書及釋明委任人與受任人有民事訴訟法第466 條之1第1項但
書或第2項（詳附註）所定關係之釋明文書影本。如委任律師提
起上訴者，應一併繳納上訴審裁判費。
中　　華　　民　　國　 108　　年　　12　　月　　24　　日
　　　　　　　　　　　　　    書記官  王韻雅 
附註：
民事訴訟法第466條之1（第1項、第2項）：
對於第二審判決上訴，上訴人應委任律師為訴訟代理人。但上訴
人或其法定代理人具有律師資格者，不在此限。
上訴人之配偶、三親等內之血親、二親等內之姻親，或上訴人為
法人、中央或地方機關時，其所屬專任人員具有律師資格並經法
院認為適當者，亦得為第三審訴訟代理人。